【裁判字號】    98,交聲,1240
【裁判日期】    981030
【裁判案由】    違反道路交通管理處罰條例聲明異議
【裁判全文】
臺灣桃園地方法院交通事件裁定        98年度交聲字第1240號
異  議  人
即受處分人  乙○○
上列受處分人因違反道路交通管理處罰條例事件，對於交通部公
路總局新竹區監理所桃園監理站民國98年5月18日所為之處分（
原處分案號：桃監裁罰字第裁52-DB0000000號），聲明異議，本
院裁定如下：
    主  文
原處分撤銷。
乙○○不罰。
    理  由
一、按法院受理有關交通事件，準用刑事訴訟法之規定，道路交
    通管理處罰條例第89條前段定有明文，是刑事訴訟法第154
    條第2項「犯罪事實應依證據認定之，無證據不得認定其犯
    罪事實。」規定、最高法院40年台上字第86號判例「事實之
    認定，應憑證據，如未能發現相當證據，或證據不足以證明
    ，自不能以推測或擬制之方法，為裁判基礎。」意旨所揭示
    之證據法則，於法院審理行為人違反道路交通管理處罰條例
    事件時，當有其適用。
二、考之受處分人乙○○身為車牌號碼DVY-135號他人所有輕型
    機車之占有人，其於民國98年2月18日下午3時5分許移動該
    車行經桃園縣桃園市○○○路與蓮埔街交岔路口，而涉駕車
    在該處有燈光號誌管制之交岔路口紅燈左轉等同闖紅燈情節
    ，旋為員警當場趨前掣單舉發，業歷原處分機關函請舉發單
    位調查結果，仍認受處分人具有前開違規行為，秉植道路交
    通管理處罰條例第53條第1項、同條例第63條第1項第3款、
    違反道路交通管理事件統一裁罰基準及處理細則所附違反道
    路交通管理事件統一裁罰基準表規定，遂以桃監裁罰字第裁
    52-DB0000000號裁決書裁處受處分人罰鍰新臺幣2,700元兼
    記違規點數3點。
三、訊據受處分人固不否認有於上述時、地移動該車行經有燈光
    號誌管制之交岔路口之行為，詳稱係沿大興西路左轉進入行
    人穿越道朝向面對綠燈燈號之蓮埔街移動，惟其堅決否認有
    何違反道路交通管理處罰條例之違規事實，辯稱：該車故障
    多時無法發動引擎，雖其跨坐該車車上控制該車行進路線，
    乃藉證人即同行友人甲○○另行駕車於後腳踢該車後部使之
    前進，所為移動該車之舉止是否得以遽然判定該當「駕車」
    之定義滋生疑竇等語。經查：
  (一)有關受處分人前所供承各節，咸為證人甲○○到庭陳稱無訛
    ，復有上開舉發通知單相佐，諸多證據顯現表徵互核一致，
    灼悉本段前提事實首堪認定。
  (二)按道路交通管理處罰條例設列違規駕車之處罰規定，旨在制
    裁動力車輛違規參與道路交通之運作，期以維護道路交通運
    作之順暢與安全，俾免殃及其他用路人車或破壞交通秩序，
    但若僅藉牽拖曳引方式非假機械力量移動車輛，性質等同攜
    帶交通工具傍身，既無「駕駛」車輛行為，便與前開法條所
    定構成要件歧異，不得援用相關規定逕行處罰。
  (三)次盱受處分人確係以其所述方式移動該車行經該處，況且該
    車故障時日甚久無法發動引擎加以啟動，凡此情節俱得證人
    甲○○於本院調查程序中結證「（問：當天乙○○所駕駛的
    車牌號碼DVY-135號機車，是何人所有？）是我們車行的客
    戶丙○○所有。…我的車子可以發動而乙○○駕駛的車牌號
    碼DVY-135號機車因為故障沒有辦法發動，所以乙○○一路
    都沒有發動引擎，都是我在後面用腳推著他的機車前進。」
    等語昭著，又觀證人即該車所有人丙○○於本院調查程序中
    結證「（問：DVY-135號機車是否為你所有？）是的，我是
    車主。這臺車是化油器壞掉，無法發動。大約在2年前就已
    經發不動了，差不多在96年間就壞掉沒辦法發動。…後來我
    又找正陽車行的老闆，就是甲○○幫我把車子牽回正陽車行
    修理。我是在98年2月間要求甲○○幫我把機車牽回正陽車
    行，後來甲○○有跟我說，在牽回車行的路上因此被開了罰
    單。」「（問：是否確定該車於牽回車行，也就是98年2月
    18日當天仍然無法發動引擎？）確實如此。那臺車真的沒有
    辦法發動，連引擎都沒辦法發動，只能用推的，我請他牽回
    去修理。」「（問：是否知道正陽車行的人員以何種方式將
    你的機車牽回車行修理？）據甲○○事後告訴我說，他是2
    個人，1個人坐在我的機車上面無法發動引擎，而他自己駕
    駛另1臺機車在後面撞我的機車的後輪，以此推動機車前進
    。甲○○是在被開單後幾天告訴我的。他也是在98年2月間
    告訴我的。當時他還沒有到法院聲明異議。」等語為憑，揚
    參各該證詞主要內容契合未生齟齬，進剖舉發單位回函表示
    「…員警趨前指揮攔查時，並不知是車輛故障。」等語附卷
    ，則就受處分人如何移動該車泛呈模糊不明之境狀，忖度本
    院親身試驗透過同行之人另行駕車於後腳踢前車後部，洵可
    足使前車藉此途徑移動，致礙主觀臆測受處分人移動該車方
    式究竟為何之事實，無法排除受處分人非以機械力量移動車
    輛之合理懷疑，況閱本件別無其他積極證據證明受處分人涉
    有上開違規事實，尤難徒憑員警不知受處分人有無「駕車」
    舉止即率謂其涉駕車違規行為。
  (四)從而，揆照首揭證據法則，無從推論受處分人曾有原處分機
    關所指之違規事實，原處分機關不察驟為上開裁決欠臻允當
    ，故認受處分人之異議為有理由，自應由本院將原處分撤銷
    並改諭知受處分人不罰，以資適法。
據上論斷，應依道路交通案件處理辦法第20條前段，裁定如主文
。
中    華    民    國    98    年    10    月    30    日
                  交通法庭  法  官  俞力華
以上正本證明與原本無異。
如不服本裁定，應於裁定送達後5 日內向本院提出抗告狀。
                            書記官  資念婷
中    華    民    國    98    年    11    月    2     日


司法院資訊處製作；財團法人民間司法改革基金會備份。
